臺灣南投地方法院民事裁定
110年度訴聲字第9號
聲  請  人  陳  廸    住臺中市○○區○○路0段0000巷0號0                      樓
相  對  人  張佳倖  
            大禾國際建築有限公司

法定代理人  陳美昀  
上列當事人間請求塗銷所有權移轉登記等事件（本院110年度訴
字第348號），聲請人聲請許可為訴訟繫屬事實之登記，本院裁
定如下：
    主  文
聲請駁回。
    理  由
一、按訴訟標的基於物權關係，且其權利或標的物之取得、設定
    、喪失或變更，依法應登記者，於事實審言詞辯論終結前，
    原告得聲請受訴法院以裁定許可為訴訟繫屬事實之登記；前
    項聲請，應釋明本案請求，民事訴訟法第254條第5項、第6
    項定有明文。揆諸民事訴訟法第254條於民國106年6月14日
    修正之理由：「現行條文第5項規定旨在藉由將訴訟繫屬事
    實予以登記之公示方法，使第三人知悉訟爭情事，俾阻却其
    因信賴登記而善意取得，及避免確定判決效力所及之第三人
    受不測之損害。其所定得聲請發給已起訴證明之當事人，係
    指原告；其訴訟標的宜限於基於『物權關係』者，以免過度影
    響被告及第三人之權益。」故得聲請裁定許可為訴訟繫屬事
    實之登記者，限於原告起訴之訴訟標的係基於物權關係，且
    其權利或標的物之取得、設定、喪失或變更，依法應登記者
    為限。
二、聲請意旨略以：聲請人為相對人大禾國際建築有限公司（下
    稱大禾公司）之債權人，相對人大禾公司前於民國108年7月
    11日將其所有坐落於南投縣○○鎮○○段00000地號土地（權利
    範圍一分之一）及其同段的575建號建物（權利範圍一分之
    一），門牌號碼：南投縣○○鎮○村○路00號、南投縣○○鎮○○段
    000地號之土地（權利範圍一分之一）及其同段574建號之建
    物（權利範圍一分之一），門牌號碼：南投縣○○鎮○村○路00
    號（下合稱系爭二筆房地），借名及無償買賣贈與登記於相
    對人張佳倖名下。惟因相對人大禾公司怠於終止系爭借名登
    記及無償買賣贈與契約，致損及聲請人之債權，為保全債權
    ，聲請人依民法第242條、第244條、第179條、第767條、第
    549條第1、2項等規定，代位相對人大禾公司終止系爭借名
    登記契約，並請求相對人張佳倖返還系爭不動產，經本院以
    110年度訴字第348號塗銷所有權移轉登記等事件（下稱本案
    訴訟）受理中，爰依民事訴訟法第254條第5項規定，請求裁
    定許可為訴訟繫屬登記等語。
三、經查：聲請人主張系爭二筆房地原為相對人大禾公司所有，
    經相對人大禾公司於108年7月11日以借名、無償買賣贈與為
    原因移轉登記予相對人張佳倖，而依民法第244條第1項、第
    4項之規定請求撤銷系爭贈與移轉登記等語。則聲請人依民
    法第244條規定所提形成之訴，因該撤銷訴權係予債權人排
    除債務人詐害債權行為之訴權，以保全自己之權利，僅得訴
    請撤銷債務人之行為，雖撤銷之行為兼及於物權行為，亦無
    礙該撤銷訴權不具有對世效力與直接支配物之效力，仍非屬
    物權關係。是聲請人訴請撤銷系爭贈與移轉登記，於本案訴
    訟判決確定前，系爭贈與移轉登記仍屬有效，須至本案訴訟
    聲請人勝訴確定，始溯及發生撤銷系爭贈與移轉登記之效力
    ，是此種權利關係，與基於物權關係為請求，要屬二事，尚
    難以其聲明請求相對人塗銷系爭二筆房地之贈與登記，即認
    其係基於物權關係為請求。從而，聲請人聲請就系爭二筆房
    地為訴訟繫屬事實之登記，非基於物權關係而為請求，核與
    民事訴訟法第254條第5項規定之要件不符，聲請人之聲請為
    無理由，應予駁回。
四、爰裁定如主文。 
中    華    民    國   111    年    2     月    24    日
                          民事第一庭  法  官  蔡志明
以上正本係照原本作成。
如對本裁定抗告須於裁定送達後10日內向本院提出抗告狀，並繳
納抗告費新臺幣1,000元。
中    華    民    國   111    年    2     月    24    日
                                      書記官  廖佳慧